【裁判字號】    90,交上訴,41
【裁判日期】    890929
【裁判案由】    公共危險等
【裁判全文】
臺灣高等法院臺中分院刑事判決                      九十年度交上訴字第四一號
    上  訴  人  臺灣台中地方法院檢察署檢察官
    被      告  乙○○
    選任辯護人  張績寶
                張繼準  律師
右上訴人因被告公共危險案件，不服臺灣台中地方法院八十九年度交訴字第一０九
號中華民國八十九年九月二十九日第一審判決（起訴案號：臺灣台中地方法院檢察署
八十九年度偵字第一０八六八號），提起上訴，本院判決如左：
      主  文
原判決關於肇事致人死亡逃逸罪及定執行刑部分均撤銷。
乙○○駕駛動力交通工具肇事，致人於死而逃逸，累犯，處有期徒刑捌月。
其他上訴駁回。
本判決第二項所處之刑與上訴駁回所處之刑應執行有期徒刑壹年陸月。
    事  實
一、乙○○前曾於民國（以下同）八十八年間因業務過失傷害案件，經法院判處有期
    徒刑四月，於八十九年四月十八日易科罰金執行完畢。其猶不知悔改，明知飲酒
    後會使人動作變慢，思考力差，情緒起伏大，步態不穩，肢體協調、平衡惑與判
    斷力障礙度升高，甚至說話不清，失憶等不能安全駕駛動力交通工具之情形，竟
    於民國八十九年五月二十九日晚上十時許，在台中市○○路飲愛蘭白酒及啤酒多
    杯後，復於同年月三十日凌晨一時許在台中市○○路○段一百五十一號「星河汽
    車旅館」與友人再度共飲啤酒約十二瓶後，已達不能安全駕駛動力交通工具程度
    ，仍於同日五時許，駕駛車牌號碼ＯＸ－一三八六號自小客車，沿台中市○○區
    ○○路往中清交流道方向直行，於行經台中市○○區○○路千昊鋼鐵公司前，本
    應注意汽車行駛時，駕駛人應注意車前狀況，並隨時採取必要之安全措施，及駕
    駛人飲酒後，其吐氣所含酒精成分超過每公升零˙二五毫克者，不得駕車，而依
    當時天侯晴、有晨光、路面乾燥無缺陷、無障礙物、視距良好，並無不能注意之
    情況，因其前喝酒酒精作用已不能安全駕駛，復疏未注意車前狀況及保持適當安
    全措施，而撞及當時清晨早起，沿環中路路旁散步運動之行人許蔡要。詎乙○○
    於撞倒許蔡要後，竟未停車、下車加以救助、送醫，反而加速逃逸，許蔡要因受
    撞倒地後，造成頭部外傷，經送醫急救，仍因顱腦挫傷而不治死亡。嗣經台中市
    警察局第五分局四平派出所員警依目擊證人李春菊之指述，查詢車籍資料，同日
    九時四十七分尋線查獲，並當場對乙○○施以酒精濃度測試，結果測試濃度仍高
    達每公升零點四九毫克。
二、案經台中縣警察局豐原分局報請臺灣臺中地方法院檢察署檢察官相驗後自動檢舉
    偵查起訴。
    理  由
一、訊據被告乙○○固不否認於右揭時地酒後肇事撞及被害人許蔡要，並致許蔡要顱
    腦挫傷害不治死亡之事實，惟否認有酒醉駕車及肇事逃逸之犯行，並辯稱略以：
    伊雖有飲酒惟對駕車能力無影響，且伊雖有撞到東西，但不知係撞到人，故未停
    車，伊並無逃逸之惡意云云。惟查，被告供承其於肇事前曾接續於八十九年五月
    二十九日晚上十時許，同年月三十日凌晨一時許，飲用愛蘭白酒及啤酒十餘瓶等
    語在卷，其肇事前飲用酒量甚多，又被告酒後駕車，疏未注意車前狀況肇事等情
    ，業據被害人之家屬丙○○指述甚詳，並經證人即當時在現場目睹車禍發生經過
    之李春菊於警訊中證述明確，且有酒精濃度測試紙、台中市○○○道路交通事故
    調查報告表、舉發違反道路交通管理事件通知單各一紙、車禍現場及肇事車輛照
    片幀在卷為憑。又被害人確因本件車禍致死，經台灣台中地方法院檢察署檢察官
督同法醫師相驗明確，製有相驗屍體證明書、驗斷書、勘驗筆錄在卷可憑，是被
    告服用酒類，不能安全駕駛動力交通工具而駕駛復因而肇事致人於死之犯行，至
    堪認定。次查，被告對於肇事後逃逸乙節，雖矢口否認，惟被告於警訊及偵查時
    均供稱：撞及被害人後，因害怕故未下車反而駕車逃逸，並據證人即當時到場處
    理之警員陳永洪於原審法院審理時結證稱：於接獲通報後到場時，被告並未在場
    等語，且當時車禍現場除被害人外，尚有與被害人一同散步之證人李春菊，以當
    時之情形，車輛有撞及人車，致人於死傷之情形產生，此應為被告所明知或可得
    而知，依常理判斷，被告理應下車察看人車有無受創，其竟未下車救助，反而駕
    車逃逸，嗣係經警員依現場目擊證人李春菊之指述，並查詢車籍資料，始將被告
    查獲，故被告所為上開辯解，核與一般經驗、論理法則相違背，是被告翻異前詞
    ，否認逃逸云云，顯係事後卸責之詞，不足以採信。
二、按汽車行駛時，駕駛人應注意車前狀況，並隨時採取必要之安全措施，並應注意
    汽車駕駛人飲酒後其吐氣所含酒棈成份超過每公升Ｏ．二五毫克以上者，不得駕
    車，道路交通安全規則第九十四條第三項、第一百十四條第二款分別定有明文。
    經查，本件被告於前開時地駕車，本應注意遵守上開規定，依當時天氣晴朗，有
    晨光，路面乾燥、無缺陷及無障礙物，有上開道路交通事故調查報告表附卷可查
    ，並無不能注意之情形，詎其能注意，竟疏未注意，猶酒醉駕車，復未注意車前
    狀況並隨時採取必要之安全措施，以致避煞不及而肇事，其行為自有過失，且被
    告之過失行為與被害人之死亡間具有相當之因果關係，本件事證已臻明確，被告
    酒後駕車致被害人死亡肇事逃逸之犯行，洵堪認定。
三、核被告所為係犯刑法第一百八十五條之三服用酒類不能安全駕駛車輛罪、第二百
    七十六條第一項過失致人於死罪、及第一百八十五條之四肇事致人死亡逃逸等罪
    。被告所犯上開數罪間，犯意各別，行為互異，應予分論併罰。查，被告前曾於
    八十八年間因業務過失傷害案件，經法院判處有期徒刑四月，於民國八十九年四
    月十八日易科罰金執行完畢，有台灣台中地方法院檢察署刑案資料查註紀綠表及
    台灣高等法院被告全國前案紀錄表可按，其於有期徒刑之執行完畢後，五年內再
    犯本件有期徒刑以上之罪，為累犯，依法加重其刑。又被告酒後駕車肇事致被害
    人死亡，應負過失致人於死刑責，是應依道路交通管理處罰條第八十六條第一項
    規定，遞加重其刑。另辯護人雖據目擊證人僅記下被告所駕車輛前二位英文字母
    ，係警員清查肇事車輛而查得肇事車輛車主為被告母親，然非被告本人，本件被
    告係經通知後自動打電話報警通知警方帶回自白犯行等情，辯護被告主動到案坦
    承犯行，核與自首規定相符，應予減輕其刑云云。然處理本件車禍事故之警員，
    已依肇事現場目擊證人之指述，查詢車籍資料，並以電話通知被告前往警局查證
    ，此據被告於警訊時供陳明確，是以本件有偵查犯罪職權之警察機關於已知犯罪
    事實及犯罪嫌疑人之情形下，被告始至警局接受警方查證之舉，核與自首之要件
    有間，自不得依自首之規定，減輕被告之刑責，併予敘明。原審法院適用就被告
    所犯刑法第一百八十五條之三服用酒類不能安全駕駛車輛罪及同第二百七十六條
    第一項過失致人於死罪適用刑法第一百八十五條之三、、第二百七十六條第一項
    、第四十七條、道路交通管理處罰條第八十六條第一項，罰金罰鍰提高標準條例
    第一條前段之規定並審酌被告酒後駕車，危害公共安全至鉅，詎被告不僅於酒醉
    後駕車，且於肇事後，竟逃逸棄受傷之被害人於不顧，惡性非輕，被害人因本件
    車禍事故發生而死亡，被告尚未與被害人之家屬達和解，及其犯後態度等等一切
    情狀，就服用酒類，不能安全駕駛動力交通工具而駕駛，量處有期徒刑肆月；又
    因過失致人於死，量處有期徒刑捌月；認事用法俱無不合，量刑亦稱妥適，檢察
    官上訴意旨以量刑太輕據以指摘原判決此部分不當，並無可取，為無理由，應予
    駁回。至於被告所犯肇事致人死亡逃逸罪部分，原審法院論罪科刑固非無見，惟
    查原判決認定被告所犯刑法第百八十五條之四罪係以駕駛動力交通公具肇事，致
    人死傷而逃逸者為要件，原判決此部分主文僅載「駕駛動力交通工具，致人於死
    而逃逸云云」，至使事實與主文矛盾，尚有未洽，檢察官上訴意旨指摘原判決量
    刑太輕雖不足取，但原判決既有可議即屬無可維持，應由本院將原判決此部分連
    同定執行刑撤銷改判，爰審酌被告酒後駕車，危害公共安全至鉅，詎被告不僅於
    酒醉後駕車，且於肇事後，竟逃逸棄受傷之被害人於不顧，惡性非輕，被害人因
    本件車禍事故發生而死亡，被告尚未與被害人之家屬達和解及犯罪後態度等一切
    情狀，量處如主文第二項所示之刑，並定應執行刑。
據上論結，應依刑事訴訟法第三百六十八條、第三百六十九條第一項前段、第三百六
十四條、第二百九十九條第一項前段、刑法第一百八十五條之四、第四十七條、第五
十一條第五款，道路交通管理處罰條第八十六條第一項，，判決如主文。
本案經檢察官甲○○到庭執行職務。
中      華      民      國      九十     年       二      月    十四    日
                                    臺灣高等法院臺中分院刑事第四庭
                                          審判長法  官  洪  耀  宗
                                                法  官  江  德  千
                                                法  官  劉  登  俊
右正本證明與原本無異。
除駕駛動力交通工具肇事，致人於死而逃逸罪得上訴外，其餘不得上訴。
如不服本判決應於收受送達後十日內向本院提出上訴書狀，其未述上訴之理由者並
得於提起上訴後十日內向本院補提理由書（均須按他造當事人之人數附繕本）。
                                                書記官  林  水  濱
中      華      民      國      九十     年       二      月     十五   日
                                                                        Ｉ


司法院資訊處製作；財團法人民間司法改革基金會備份。
